【裁判字號】    92,訴,1474
【裁判日期】    921231
【裁判案由】    清償借款
【裁判全文】
臺灣士林地方法院民事判決                        九十二年度訴字第一四七四號
    原      告  陽信商業銀行股份有限公司
    法定代理人  甲○○
    訴訟代理人  戊○○
    被      告  丙○○
                乙○○
                丁○○
右當事人間請求清償借款事件，本院於民國九十二年十二月十八日辯論終結，判決如
左：
    主      文
被告應連帶給付原告新臺幣伍拾萬伍仟參佰捌拾捌元，及其中新臺幣拾玖萬捌仟零
柒拾捌元自民國九十二年四月十日起至清償日止，按週年利率百分之九計算之利息，
並自民國九十二年四月十日起至民國九十二年十月九日止，按上開利率百分之十，自
民國九十二年十月十日起至清償日止，按上開利率百分之二十計算之違約金。
訴訟費用由被告連帶負擔。
    事    實
甲、原告方面
一、聲明：如主文所示。
二、陳述：
  (一)訴外人鄭秀雄、張甘花係夫妻，鄭秀雄邀張甘花為連帶保證人，於民國八十七年
    十二月二十二日向原告借用新臺幣（下同）四百萬元，清償期為九十四年十二月
    二十二日，約定利息按原告基本放款利率加碼年息百分之零點五計算（借款當時
    為年息百分之九點四四），嗣後隨原告基本放款利率變動而調整，且依十五年年
    金法分一百八十期，按月平均攤還本息，餘額於七年屆期時一次清償。並約定如
    遲延償本金或利息時，債務可視為全部到期，且本金自到期日起，利息自繳息日
    起，其逾期在六個月以內者，按上開利率百分之十，超過六個月者，按上開利率
    百分之二十計付違約金。
  (二)詎鄭秀雄自九十年五月二十二日起即未按期繳納本息，屢催未果，除經聲請本院
    強制執行拍賣鄭秀雄提供抵押之不動產而受償三百九十二萬三千二百九十七元，
    扺充借款計至九十二年四月九日止之利息及部分本金後，迄今尚欠五十萬五千三
    百八十八元（含借款本金三十九萬八千零七十八元及九十二年四月九日以前之違
    約金十萬七千三百十元）及如主文所示之利息、違約金未獲清償；又張甘花於八
    十九年一月十一日死亡，而被告丙○○、乙○○及丁○○為張甘花之子女，概括
    繼受其等之權利義務，為此提起本件訴訟。
三、證據：提出借據影本、本院民事執行處強制執行金額計算書分配表影本、本院九
    十一執字第二一一二號強制執行事件拍賣所得金額分配抵充順序表影本、繼承系
    統表影本、
    約定書影本、
乙、被告方面
一、聲明：原告之訴駁回。
二、陳述：原告應先將其強制執行所得之金額不足清償借款本金及違約金一事通知被
    告；又被告因忙於辦理喪事而疏未注意，亦未辦理拋棄繼承。
    理      由
壹、程序方面
    按訴狀送達後，原告不得將原訴變更或追加他訴，但擴張或減縮應受判決事項之
    聲明者，不在此限，民事訴訟法第二百五十五條第一項第三款定有明文。本件原
    告於本院九十二年十二月十八日言詞辯論時，以言詞請求減縮利率按年息百分之
    九計算，係減縮應受判決事項之聲明，揆諸首揭規定，應予准許。
貳、實體方面
一、原告主張之事實，已據其提出與所述相符之借據影本、本院民事執行處強制執行
    金額計算書分配表影本、九十一執字第二一一二號強制執行事件拍賣所得金額分
    配抵充順序表影本、繼承系統表影本、
    款利率變動表各一份、授信約定書影本、
    份為證，應認原告之主張為真實。
二、按消費借貸之借用人應於約定期限內，返還與所借用物種類、品質、數量相同之
    物，民法第四百七十八條前段定有明文；又所謂連帶保證，係指保證人與主債務
    人就債務之履行，對於債權人各負全部給付之責任者而言，是連帶保證債務之債
    權人得同時或先後向保證人為全部給付之請求（最高法院四十五年度臺上字第一
    四二六號判例、七十七年度臺上字第一七七二號判決參照）。訴外人鄭秀雄尚積
    欠原告五十萬五千三百八十八元（含借款本金三十九萬八千零七十八元及九十二
    年四月九日以前之違約金十萬七千三百十元）及如主文所示之利息、違約金，已
    如前述，揆諸前開規定及說明，自應與連帶保證人即訴外人張甘花負連帶清償責
    任。
三、次按繼承人自繼承開始時，除本法另有規定外，承受被繼承人財產上之一切權利
    、義務；又繼承人對於被繼承人之債務，負連帶責任，民法第一千一百四十八條
    前段、第一千一百五十三條第一項分別定有明文。本件被告係張甘花之子女，且
    於張甘花死亡後並未拋棄繼承，亦經被告自認在卷，則揆諸前揭規定，被告應承
    受張甘花財產上之一切權利、義務，且對於張甘花之債務，負連帶之責。復按連
    帶債務之債權人，得對於債務人中之一人或數人或其全體，同時或先後請求全部
    或一部之給付，民法第二百七十三條第一項定有明文。本件被告既對張甘花之債
    務負連帶之責，依前開規定，原告自得對被告同時請求全部之給付。又債權人強
    制執行債務人之財產，不足清償其債權者，本即得強制執行債務人之其他財產以
    滿足其債權，且繼承人於被繼承人死亡時，即當然承受被繼承人財產上之一切權
    利、義務，債權人自無須對承受被繼承人債務之繼承人為任何之通知，是原告並
    將其強制執行所得之金額不足清償借款本金及違約金一事通知被告之義務。從而
    ，原告本於消費借貸契約、連帶保證契約及繼承之法律關係，請求被告連帶給付
    原告如主文所示之本金、利息及違約金，為有理由，應予准許。
據上論結，本件原告之訴為有理由，依民事訴訟法第七十八條、第八十五條第二項、
，判決如主文。
中      華      民      國     九十二     年    十二    月    三十一    日
                                          臺灣士林地方法院民事第二庭
                                              法      官  張國勳
右為正本係照原本作成。
如對本判決上訴須於判決送達後廿日內向本院提出上訴狀。
中      華      民      國     九十三     年      一    月      二      日
                                              法院書記官  秦慧綺


司法院資訊處製作；財團法人民間司法改革基金會備份。
